臺北高等行政法院判決
　　　　　　　　　　　　　　　　　　 96年度簡字第00670號
原　　　告　加和紙業股份有限公司
代　表　人　甲○○（董事長）
被　　　告　行政院勞工委員會
代　表　人　盧天麟（主任委員）
上列當事人間因勞工安全衛生法事件，原告不服行政院中華民國
96年7 月31日院臺訴字第0960088961號訴願決定，提起行政訴訟
。本院判決如下：
　　主  文
原告之訴駁回。
訴訟費用由原告負擔。
　　事  實
一、事實概要：被告所屬中區勞動檢查所（下稱中區勞檢所）於
    民國（下同）95年5 月18日派員實施勞動檢查時發現原告位
    於苗栗縣竹南鎮○○里○○街6 號工廠（下稱原告二廠）內
    所設置機械之傳動帶及平板機之驅動轉軸，未依規定設置護
    罩、護圍等設備，違反勞工安全衛生法第5 條第1 項第1 款
    規定，而以95年5 月24日勞中檢製字第0955004468號函通知
    原告於文到後1 個月內改善；嗣被告所屬中區勞檢所於96年
    4 月3 日派員復查結果，原告仍有違反同一規定情事，乃依
    勞工安全衛生法第33條第1 款規定，以96年4 月11日勞中檢
    授字第0960300669號處分書（下稱原處分）處原告罰鍰新臺
    幣（下同）3 萬元。原告不服，向行政院提起訴願，遭駁回
    後，遂向本院提起本件行政訴訟。
二、兩造聲明：
　(一)原告聲明：訴願決定及原處分均撤銷。
　(二)被告聲明：駁回原告之訴。
三、兩造之爭點：
    原告是否有未設置符合標準之防止機械、器具、設備等引起
    危害的必要安全衛生設備，經通知限期改善而不如期改善之
    情事？
　(一)原告主張之理由：
    1.按勞動安全衛生法第33條第1 款規定：「有左列情形之一
      者，處新台幣3 萬元以上15萬元以下罰鍰：一、違反第5
      條第1 項或第6 條之規定，經通知限期改善而不如期改善
      。」是該處罰之要件有二：一為違反勞動安全衛生法第5
      條第1 項，一為經限期通知改善而未改善。爰分述如后：
      (1)原告並無違反勞動安全衛生法第5 條第1 項之規定：
        按勞工安全衛生法第5 條第1 項第1 款規定：「雇主
          對左列事項應有符合標準之必要安全衛生設備：一、
          、防止機械、器具、設備等引起之危害。」次按最高
          行政法院（89年7 月1 日改制前為行政法院，下同）
          39年判字第2 號判例：「……又行政官署對於人民有
          所處罰，必須確實證明其違法之事實。倘不能確實證
          明違法事實之存在，其處罰即不能認為合法。」最高
          行政法院71年判字第461 號判決：「按認定事實應憑
          證據。所謂證據自以積極而恰當且對應證事實確能證
          明者，始足當之，自非僅憑消極之迂迴證明可以推定
          應證事實之真偽。」最高行政法院75年判字第309 號
          判例：「行政罰與刑罰之構成要件雖有不同，而刑事
          判決與行政處分亦原可各自認定事實。惟認定事實須
          憑證據，倘無證據足資認定有堪以構成行政罰或刑罰
          要件之事實存在，即不得僅以推測之詞予人處罰，則
          為二者所應一致。」
        查本件原處分認定原告二廠鍋爐房馬達傳動軸及平板
          機1 號、2 號傳動輪未設護罩、護圍等設備，惟查原
          告前於95年5 月18日被告檢查時所列10項缺失，原告
          均已於限期1 個月內改善，否則被告早於95年6 月間
          即已開罰。再者，被告並無具體事證足以證明原告有
          原處分所載之缺失，故該處分書即應撤銷之。
      (2)原告並無經限期通知改善而未改善：
        查被告於95年5 月24日勞中檢製字第0955004468號函之
        說明一記載：「本次檢查（95年5 月18日）發現違反規
        定事項計10項，……」，而前開10項缺失，原告已依規
        定改善如前述，原告並無原處分所指缺失存在。即使原
        處分所指缺失確實存在，則亦非屬95年5 月24日函文中
        所指之缺失，而係新事實，則按法條規定，被告應先為
        通知限期改善，若無改善時，始能處罰。
    2.綜上，原處分及訴願決定認定原告違反勞工安全衛生法第
      33條第1 款之規定，即與法不合，原處分及訴願決定應予
      撤銷。
  (二)被告主張之理由：
    1.按勞工安全衛生法第5 條規定：「（第1 項）雇主對左列
      事項應有符合標準之必要安全衛生設備：……五、防止有
      墜落、崩塌等之虞之作業場所引起之危害。……（第3 項
      ）前2 項必要之設備及措施等標準，由中央主管機關定之
      。」第33條第1 款規定：「有左列情形之一者，處新台幣
      3 萬元以上15萬元以下罰鍰：一、違反第5 條第1 項或第
      6 條之規定，經通知限期改善而不如期改善。」次按被告
      依勞工安全衛生法第5 條所訂定之勞工安全衛生設施規則
      第43條第1 項規定：「雇主對於機械之原動機、轉軸、齒
      輪、帶輪、飛輪、傳動輪、傳動帶等有危害勞工之虞之部
      分，應有護罩、護圍、套胴、跨橋等設備。」
    2.原告二廠作業未依前開法令規定辦理，案經被告所屬中區
      勞檢所分別於95年5 月18日及96年4 月3 日派員實施勞動
      檢查時發現，此有原告所屬人員（副理）吳欽祥及劉瑞明
      會同檢查分別簽認之勞動檢查會談紀錄、勞動檢查結果通
      知書及現場照片為證，違規情事洵堪認定。
    3.卷查本案：原告辯稱「第1 次檢查缺失已如期改善，第2
      次檢查缺失係屬新缺失，應先為通知限期改善，若無改善
      時始能處罰……」，查被告所屬中區勞檢所於95年5 月18
      日實施原告二廠勞動檢查時，發現原告所設平板機之驅動
      轉軸，有危害勞工之虞之部分，未設置護罩、護圍等設備
      ，違反勞工安全衛生法第5 條第1 項之規定，經被告所屬
      中區勞檢所以95年5 月24日勞中檢製字第0955004468號函
      通知限期（1 個月）改善，且於上開勞動檢查會談紀錄及
      檢查結果通知書重要提示事項敘明「與其具有相同危害之
      設施，應一併予以改善；重複違反者，將依相關法令規定
      辦理。」告知原告在案，其為促請原告為一定作為之行為
      ，上揭之敘明自有法律效果規範存在，被告所屬中區勞檢
      所嗣於96年4 月3 日再次派員前往實施檢查結果，發現鍋
      爐房馬達之傳動軸及平板機1 號、2 號之傳動帶、傳動輪
      ，有危害勞工之虞之部分，仍未有護罩、護圍等設備，且
      處於正常運轉之狀態，與第1 次檢查之缺失具有相同危害
      情境，係違反前揭同一規定情事。另原告設有勞工安全衛
      生管理員，具備勞工安全衛生專業知識能力，對於機械之
      原動機、轉軸、齒輪、傳動輪、傳動帶，未設護罩、護圍
      等設備，會發生捲夾危害應知之甚稔，原告對廠內設施並
      應實施自動檢查以保障勞工安全，原告對於捲夾危害之設
      備，未積極進行改善，連續未依勞工安全衛生設施規則第
      43條第1 項及勞工安全衛生法第5 條第1 項之規定辦理，
      顯有過失，被告依勞工安全衛生法第33條第1 款規定處罰
      鍰，自無不合。原告所辯顯係昧於法令事實，圖謀卸責之
      詞，不足採信。
    4.綜上論結，本件於法並無違誤，原告之訴顯無理由，敬請
      鑒核，依法駁回原告之訴。
    理  由
一、按勞工安全衛生法第5 條規定：「（第1 項）雇主對左列事
    項應有符合標準之必要安全衛生設備：一、防止機械、器具
    、設備等引起之危害。……（第3 項）前2 項必要之設備及
    措施等標準，由中央主管機關定之。」第33條第1 款規定：
    「有左列情形之一者，處新台幣3 萬元以上15萬元以下罰鍰
    ：一、違反第5 條第1 項或第6 條之規定，經通知限期改善
    而不如期改善。」
二、是本件之爭執，在於原告是否有未設置符合標準之防止機械
    、器具、設備等引起危害的必要安全衛生設備，經通知限期
    改善而不如期改善之情事？
三、經查：
  (一)按勞工安全衛生設施規則第43條第1 項規定：「雇主對於機
    械之原動機、轉軸、齒輪、帶輪、飛輪、傳動輪、傳動帶等
    有危害勞工之虞之部分，應有護罩、護圍、套胴、跨橋等設
    備。」核此一規定，係依母法所授權訂定，且未牴觸母法，
    原告自應依設置此項設備，合先指明。
  (二)查被告所屬中區勞檢所於95年5 月18日派員實施勞動檢查時
    發現原告有「本機傳動帶、平板機驅動轉軸未設護圍、護罩
    等，違反上開設施規則第43條之情事，此有殘廢災害預防專
    案檢查會談紀錄在原處分卷頁8 以下可按；被告乃於95年5
    月24日以勞中檢製字第0955004468號函通知原告於文到後1
    個月內改善，並於「重要提示事項」敘明：「與其具有相同
    危害之設施，應一併予以改善……」，此有上開函文及勞動
    檢查結果通知書在原處分卷頁10以下，且為原告所不爭。
  (三)又查，被告所屬中區勞檢所於96年4 月3 日派員實施勞動檢
    查時發現原告有「鍋爐房馬達傳動軸、平板機1 號、2 號傳
    動帶、傳動輪未設護罩、護圍等，違反上開設施規則第43條
    之情事，此亦有勞動檢查會談紀錄及現場照片在原處分卷頁
    12以下及18以下可按，是被告認原告就前揭防止機械、器具
    、設備等引起危害的必要安全衛生設備，有未予設置，且經
    通知限期改善而不如期改善之情事，洵屬有據。
  (四)至原告主張，早已依限改善，被告所查獲者為新事實云云，
    惟查，依上開2 次檢查紀錄內容以觀，原告均係有未對於機
    械之原動機、轉軸、齒輪、帶輪、飛輪、傳動輪、傳動帶等
    有危害勞工之虞之部分，未依法令設置應有護罩、護圍等設
    備之情事，原告苟已依限改善，則何以在現場仍未見有應有
    之護罩、護圍等？是原告之主張，顯屬卸責之詞，不足採信
    。
四、綜上所述，原告之主張，無可採信，原處分認事用法，均無
    違誤，訴願決定予以維持，亦無不合，原告訴請撤銷，為無
    理由，應予駁回。又本件屬應行簡易訴訟程序事件，爰不經
    言詞辯論逕行判決。
據上論結，本件原告之訴為無理由，爰依行政訴訟法第98條第1
項前段，判決如主文。
中　　華　　民　　國　　96　　年　　12　　月　 31　　 日
                  第  五  庭  法  官　王　碧　芳
上為正本係照原本作成。
本件以訴訟事件所涉及之法律見解具有原則性者為限，始得於本
判決送達後20日內向本院提出上訴狀並表明上訴理由，如已於本
判決宣示後送達前提起上訴者，應於判決送達後20日內補具上訴
理由（均按他造人數附繕本），且經最高行政法院許可後方得上
訴。
中　　華　　民　　國　　96　　年　　12　  月　 31　   日
                              書記官  徐  子  嵐
